臺北高等行政法院判決　　　　　　　　　　　　　　九十二年度訴字第四○六九號
　　　　　　　　　　　　　　　.
　　原　　　告　大有巴士股份有限公司
　　代　表　人　甲○○
　　訴訟代理人　丙○○
　　被　　　告　臺北市政府交通局
　　代　表　人　林志盈（局長）
　　訴訟代理人　乙○○
右當事人間因汽車運輸業管理規則事件，原告不服臺北市政府中華民國九十二年七月
三日府訴字第○九二○三五八九六○○號訴願決定，提起行政訴訟。本院判決如左：
　　主  文
原告之訴駁回。
訴訟費用由原告負擔。
　　事  實
一、事實概要：原告為經營國道客運路線之公路汽車客運業者，領有被告九十一年五
    月八日核發之北市○○路字第○○二五號營運路線許可證（線別為板橋─中正機
    場）（經由公路、市區道路名稱往返程：板橋─土城交流道─國道三號高速公路
    ─鶯歌系統交流道─國道二號高速公路─機場交流道─中正機場）及同年五月二
    十九日核發之北市○○路字第○○二六號營運路線許可證（線別為臺北市─中正
    機場）（行駛路段：往程：臺北市凱悅飯店東側門→市○路○○○路五段→．．
    ．→桃園中正國際機場；返程：桃園中正國際機場→．．．信義路→基隆路→松
    壽路→市府路→凱悅飯店東側門。）原告所有一二八─ＡＢ、一三三─ＡＢ、一
    三七─ＡＢ、一三八─ＡＢ及一四０─ＡＢ號等車輛，於九十一年十一月十五日
    十九時三十分至二十時四十七分行駛至臺北市○○○路○段，並停靠於捷運市府
    站一號出口前。嗣經被告審認原告未依許可營運路線行駛，違反修正前（下同）
    汽車運輸業管理規則第四十條前段規定，又原告前因違反相同規定，經被告依公
    路法第七十七條第一項規定，以九十一年九月二日北市交二字第○九一三三四九
    五五○○號函、九十一年九月四日北市交二字第○九一三三三五七六○○號函分
    別處新臺幣（以下同）六萬元及九萬元罰鍰在案，乃依公路法第七十七條第一項
    及被告處理公路及市區汽車客運業違反公路法第七十七條事件裁罰基準等規定，
    以九十二年一月六日北市交二字第○九一三五一四○四○○號函處以原告最高額
    罰鍰九萬元，並吊扣一二八─ＡＢ號車輛牌照一個月。原告不服，提起訴願。復
    經臺北市政府以九十二年七月三日府訴字第○九二○三五八九六○○號訴願決定
    駁回，原告仍不服，遂向本院提起行政訴訟。
二、兩造聲明：
　(一)原告聲明：訴願決定及原處分關於罰鍰新臺幣九萬元及吊扣一二八─ＡＢ號車輛
              牌照一個月部份均撤銷。
  (二)被告聲明：駁回原告之訴。
三、兩造之爭點：原告是否未依核定路線行車？原告得否機動調動車輛於其他路線行
    車？
　(一)原告主張之理由：
    1.本件一二八─ＡＢ、一三二─ＡＢ、一三七─ＡＢ、一三八─ＡＢ及一四○─
      ＡＢ等五輛車均係領有牌照之合法國道客運車輛，原配置「板橋─中正機場」
      路線，嗣因營運實際需要而調動至「臺北─中正機場」路線，五輛車車頭均設
      有「凱悅飯店─中正機場」（凱悅飯店為路線之起始點）之路線標示牌，且均
      依核定路線行車，並未違反汽車運輸業管理規則第四十條之規定。
    2.之所以停車於忠孝東路五段四九號處，係因該路段並無民房，且基於管理之需
      要，避免發車班距不均、拖班影響旅客權益，而於該處設置管制站，簽表管制
      並方便旅客轉乘。另將下車旅客順道載運至管制站下車方便其轉駁乃人之常情
      。汽車運輸業管理規則第四十條之立法精神應係在於規範車輛之合法營運，當
      班之車輛應依核定營運路線、起迄點及里程行駛，不得擅自調整改道，非法行
      駛至未核定路線上，並有營業行為，方屬違規。原告考量整體交通運輸環境競
      爭激烈，道路交通日益壅塞，營運調度更加困難，為降低營運成本，提供更便
      捷舒適之服務，除斥資更新車輛外，均利用現有車隊來機動調度車輛，以求發
      揮最高之運能。況所調度之車輛亦為原告所有，均依營運路線許可證之核定路
      線行駛，並未逾越前開規定，被告之裁罰非合法。
　(二)被告主張之理由：
    1.卷查原告於臺北市○○○路○段四十九號設置之「捷運市政府站」，僅經核准
      原告所屬「臺北─臺中」國道客運路線及福和客運股份有限公司「臺北─花蓮
      」公路客運路線停靠，原告所屬「臺北─中正機場」、「板橋─中正機場」國
      道客運路線均未核准行經該路段。
    2.原告雖以營運實際需要調動「板橋─中正機場」線車輛至「臺北─中正機場」
      線營運，並於車頭標示路線起迄點，惟其行駛動線業已明顯逾越核定路線，且
      九十一年十一月十五日二十時四十一分，確有二名乘客搭乘「臺北─中正機場
      」國道客運路線車輛於該站位下車並提領行李，違規事實明確，有公車稽查紀
      錄表附卷可稽，且一年已有多次未依核定路線行駛紀錄，被告基於為臺北市○
      路汽車客運業者之主管機關，為維護營運秩序，以該行為違反汽車運輸業管理
      規則第四十條規定，依同規則第一百三十七條規定、公路法第七十七條第一項
      規定及被告處理公路及市區汽車客運業違反公路法第七十七條事件裁罰基準分
      別處罰鍰九萬元並吊扣一二八─ＡＢ號車車輛牌照一個月，自無不合。
　　理  由
一、按公路法第七十七條第一項規定：「汽車或電車運輸業，違反依第七十九條第五
    項所定規則者，由公路主管機關處新臺幣九千元以上九萬元以下罰鍰，並得按其
    情節，吊扣其違規營業車輛牌照一個月至三個月．．．。」、汽車運輸業管理規
    則第二條第一項第一款規定：「汽車運輸業依左列規定，分類營運：一、公路汽
    車客運業：在核定路線內，以公共汽車運輸旅客為營業者。」第四條第一項第一
    款規定：「經營汽車運輸業，應備具籌備申請書，依左列規定，申請核准籌備：
    一、經營公路汽車客運業：(一)屬於國道、省、縣（市鄉者，向中央公路主
    管機關申請。(二)路線通過直轄市市區道路，其里程超過相鄰之省、縣、鄉道者，
    向該直轄市公路主管機關申請。」、第三十六條第一款規定：「公路汽車客運業
    行駛路線及期限，依左列規定：一、公路汽車客運業申請營運之路線，由該管公
    路主管機關核定，如有實際需要得酌情予以變更。」第四十條規定：「公路汽車
    客運業班車，應依營運路線許可證所核定之路線起點、經過地點、終點、里程行
    駛營運，不得逾越。．．．」、第一百三十七條第一項規定：「汽車運輸業違反
    本規則規定者，應依公路法第七十七條第一項之規定舉發。」。又依被告處理公
    路及市區汽車客運業違反公路法第七十七條事件裁罰基準第二點之規定，關於被
    告處理公路及市區汽車客運業違反公路法第七十七條第一項事件之裁罰基準：「
    違規事件：違反公路法及公路法發布之命令；法條依據：公路法第七十七條第一
    項；統一裁罰基準（新臺幣：元）：三、有下列情形之一者，第一次處六萬元，
    一年內第二次以上違反同款規定者，處九萬元：(一)平均每日行車超過規定速度之
    車輛數占公車單位抽查車輛數百分之五以上者。(二)無故擅自減班或停駛者。(三)擅
    自變更或增減營運路線者。(四)無故毆打乘客者。(五)駕駛人員酒後服勤駕車者；法
    定罰鍰額度（新臺幣：元）及其他處罰：一、九千元以上九萬元以下。二、吊扣
    營業車輛牌照一個月至三個月或定期停止其營業之一部或全部，或報請交通部撤
    銷其汽車運輸業營業執照及吊銷全部營業車輛牌照。」
二、卷查本件原告所有一二八─ＡＢ、一三三─ＡＢ、一三七─ＡＢ、一三八─ＡＢ
    及一四○─ＡＢ號等車輛，於事實欄所述時、地，經被告查得原告有未依許可營
    運路線行駛之情事，此有被告九十一年五月八日北市交二字第０九一三一七六二
    一００號核准原告申請國道客運路線之營運路線許可證函 (附件有原告公司通車
    公告車輛清冊、行駛動線計劃路線示意圖) 及公車稽查紀錄表影本附卷可稽。原
    告對前開事實亦不爭執，是原告確有未經核准擅自變更營運車輛及行駛路線之違
    規事實，自堪認定。
三、至原告如因整體交通運輸業之競爭及道路日益壅塞，為降低營運成本，提供更便
    捷舒適之服務，斥資更新車輛外，並利用現有車隊來機動調度車輛，以求發揮最
    高之運能，依法亦應報請被告機關核准變更後始得為之。依前揭被告公車稽查紀
    錄表所載「稽查時間：九十一年十一月十五日．．．稽查路線：大有、國道線．
    ．．5.二十時四十一分。公車路線：臺北東區─中正機場。車號：一四○─ＡＢ
    。稽查情形：二人在此下車及提行李（站管人員簽到后）．．．」則原告既自承
    有提供乘客下車及提行李之事實，被告機關認定原告未經核准擅自變更原核定行
    駛路線之經過地點、終點，即非無據。被告機關所屬之稽查員填載之前開稽查紀
    錄表內容與事實相符，其稽查方式自非所問。從而，被告以原告一年內二次以上
    違反汽車運輸業管理規則第四十條前段規定，依公路法第七十七條第一項及被告
    處理公路及市區汽車客運業違反公路法第七十七條事件裁罰基準等規定，處以原
    告最高額罰鍰九萬元，並吊扣一二八─ＡＢ號車輛牌照一個月，揆諸首揭規定，
    並無不合，訴願決定予以維持，亦稱妥適。原告徒執前詞，聲請撤銷，為無理由
    ，應予駁回。
據上論結，本件原告之訴為無理由，爰依行政訴訟法第九十八條第三項前段，判決如
主文。
中　　華　　民　　國　　九十三　　　年　    　六　　　　月　　十七　　　日
              　　   臺 北 高 等 行 政 法 院  第 三 庭
                  　　     審 判 長 法    官　鄭 忠 仁
                                    法    官　楊 莉 莉
                                    法    官　侯 東 昇
右為正本係照原本作成。
如不服本判決，應於送達後二十日內，向本院提出上訴狀並表明上訴理由，如於本判
決宣示後送達前提起上訴者，應於判決送達後二十日內補提上訴理由書（須按他造人
數附繕本）。
中　　華　　民　　國　　九十三　　　年　    　六　　　　月　　十七　　　日
            　　　　　　　　　　　  書 記 官  林 玉 卿
